臺灣高等法院臺中分院刑事判決　　96年度重上更(二)字第76號
上　訴　人
即自 訴 人　乙○○
　　　　　　丁○○
共　　　同
自訴代理人　周進文　律師
被　　　告　丙○○
　　　　　　甲○○
共　　　同
選任辯護人　張志隆　律師
上列上訴人因被告等業務過失致死案件，不服臺灣臺中地方法院
91 年度交自字第7號中華民國92年1月24日第一審判決提起上訴
，判決後經最高法院第2次發回，本院更審判決如下：
    主    文
上訴駁回。
    理    由
　┌──────────────────────────────┐
壹│被訴事實及理由    　                                        │
　└──────────────────────────────┘
一、自訴意旨略以：被告丙○○為憶爐營造有限公司（下稱憶爐
    公司）之負責人，係從事營造工程業務之人，民國90年9月
    2日起，承包內政部營建署中區工程處所發包「台中港D線下
    水道工程」施作，於梧棲鎮○○路中橫七街附近，將原有4
    線道（含慢車道）減縮為2線道（封閉慢車道及外快車道）
    時，應注意依法於施工期間設置有關道路交通安全設施，須
    在施工地點前方道路封閉處起前方1公里及300公尺處，設置
    道路施工之標誌、封閉處前方300公尺處設置輛改道之標誌
    、150公尺處設置車輛慢行之標誌、拒馬的警告標誌，及因
    施工而將原有車道之慢車道及外快車道封閉時，應依法重新
    劃分，設置分道設施，以利用路人行駛，並提醒駕駛人前方
    道路施工應減速慢行並改道行駛；而被告甲○○為營建署中
    區工程處台中港工務所主任，亦為從事業務之人，就憶爐公
    司所承包之「台中港D線下水道工程」之施作（包括施工路
    段之交通疏導計劃），有指揮監督憶爐公司依相關法令及合
    約施工之責任（包括指揮監設置相關道路施工之警告標誌）
    ，而依其情況被告等又無不能注意，竟疏未注意，即直接以
    紐澤西護欄封閉道路，並僅在封閉處前方之護欄上噴漆指示
    機車改道，且該機車道前方有阻礙，根本無法通行，而未依
    相關規定重新劃分車道，且未將原有之分道標誌移除，更未
    在道路封閉處前方1公里及300公尺處，設置道路施工之標誌
    、封閉處前方300公尺處設置車輛改道之標誌、150公尺處設
    置車輛慢行之標誌、拒馬的警告標誌，致使用路人行至道路
    封閉處之紐澤西護欄，始發現前方道路施工封閉車輛改道，
    致影響行車安全。適梁維佑於90年9月30日凌晨1時30分，駕
    駛車號BZL－617號機車，行經梧棲鎮○○路中橫七街附近施
    工路段時，因前方未有道路施工車輛慢行、車輛改道等警告
    標誌及拒馬之預警，且分道標誌設置錯誤混淆不清，以致閃
    避不及撞上路旁封閉道路之紐澤西護欄，致受有頭部外傷並
    顱骨骨折及多發性腦出血及腦挫傷、右橈骨骨折之傷害，經
    送醫後延至90年10月4日傷重不治死亡；而被告甲○○有指
    揮監督被告丙○○施工之責，卻未盡指揮監督之責，以致丙
    ○○得以投機取巧，在未依規定設置相關道路施工等交通警
    告標誌下，即封閉道路施工，致梁維佑閃避不及撞上紐澤西
    護欄傷重不治。因認被告丙○○、甲○○均涉有刑法第276
    條第2項業務過失致死罪嫌云云。
二、自訴人認被告丙○○、甲○○涉犯業務過失致死罪嫌，係以
    被害人梁維佑之機車右前側葉子板下沿以下至前輪鋼圈之部
    分確有相當之擦撞毀損痕跡，甚且鋼圈有凹陷，而由現場血
    跡往後回算第3個紐澤西護欄之左側下沿部分，與梁維佑之
    機車前輪鋼圈高度相當之部分，有相當明顯之擦撞痕跡，由
    此處起算連續4個護欄，皆有連續由下而上之擦痕，且證人
    即現場處理警員李建忠證稱現場圖那段之紐澤西護欄均未裝
    設小燈，足證被告等確有應於夜間裝設警示燈而未裝設之工
    程缺失情事，造成梁維佑行經該路段時因夜晚又下雨，光線
    昏暗視線不佳，無法發現未裝設警示燈之護欄，致不慎撞擊
    肇事致死，被告對其因工程警告標誌設計不當，並未依計劃
    圖施工，且未讓機車、汽車分道，導致梁維佑撞擊未裝警示
    燈之護欄致死，自有因果關係，並提出現場圖、照片、事故
    證明書、診斷證明書等資為論據。
　┌──────────────────────────────┐
貳│證據能力方面      　                                        │
　└──────────────────────────────┘
    按被告以外之人於審判外之陳述，雖不符刑事訴訟法第159
    條之1至第159條之4之規定，然經當事人於審判程序同意作
    為證據，法院審酌該言詞陳述作成時之情況，認為適當者，
    亦得為證據；當事人、代理人或辯護人於法院調查證據時，
    知有刑事訴訟法第159條第1項不得為證據之情形，而未於言
    詞辯論終結前聲明異議者，視為有前項之同意，刑事訴訟法
    第159條之5定有明文。查本案採為判決基礎之文書資料，因
    被告等未曾於言詞辯論終結前爭執其證據能力或聲明異議，
    本院審酌上開證據作成時之情況，並無違法取證之瑕疵，認
    以之作為證據為適當，揆諸上開規定，該文書資料均有證據
    能力，先予敘明。
　┌──────────────────────────────┐
參│本院得心證之理由         　                                 │
　└──────────────────────────────┘
一、按犯罪事實應依證據認定之，無證據不得認定犯罪事實，為
    刑事訴訟法第154條第2項定有明文。次按，告訴人之告訴，
    係以使被告受刑事訴追為目的，是其陳述是否與事實相符，
    仍應調查其他證據以資審認，始得為被告不利之認定；又按
    ，刑事訴訟上證明之資料，無論其為直接或間接證據，均須
    達於通常一般之人均不致有所懷疑，而得確信其為真實之程
    度，始得據為有罪之認定，若其關於被告是否犯罪之證明未
    能達此程度，而有合理懷疑之存在，致使無從形成有罪之確
    信，根據「罪證有疑，利於被告」之證據法則，即不得遽為
    不利被告之認定（最高法院52年台上字第1300號判例、76年
    台上字第4986號判例意旨參照）。又刑法上之過失，其過失
    行為與結果間，在客觀上有相當因果關係始得成立。所謂相
    當因果關係，係指依經驗法則，綜合行為當時所存在之一切
    事實，為客觀之事後審查，認為在一般情形下，有此環境、
    有此行為之同一條件，均可發生同一之結果者，則該條件即
    為發生結果之相當條件，行為與結果即有相當之因果關係。
    反之，若在一般情形下，有此同一條件存在，而依客觀之審
    查，認為不必皆發生此結果者，則該條件與結果不相當，不
    過為偶然之事實而已，其行為與結果間即無相當因果關係（
    最高法院76年度台上字第192號判例參照）。
二、訊據被告丙○○、甲○○均堅決否認有上開業務過失致死犯
    行，被告甲○○辯稱伊是工務所主任，另有派駐監工，伊有
    請包商提供交通安全維護，且伊是督導單位，有取得道路主
    管機關核准之公文等語；被告丙○○辯稱：伊公司有做安全
    設施，死者車速很快，且是酒醉駕車自行跌倒死亡等語。經
    查：
  (一)被告丙○○為憶爐公司之負責人，於90年9月2日起，承包內
    政部營建署中區工程處所發包「台中港D線下水道工程」，
    而在梧棲鎮○○路中橫七街附近，將原有4線道（含慢車道
    ）減縮為2線道（封閉慢車道及外快車道）；被告甲○○為
    營建署中區工程處台中港工務所主任，就憶爐公司所承包之
    「台中港D線下水道工程」（包括施工路段之交通疏導計劃
    ），有指揮監督憶爐公司依相關法令及合約施工之責任等情
    ，為被告等所不爭執，並經原審向內政部營建署中區工程處
    台中港辦事處調取「台中港D線下水道工程」之工程契約書
    及交通維持計劃書查核無訛；又被害人梁維佑無駕駛執照，
    於90年9月30日凌晨1時30分許，駕駛車號BZL－617號重型機
    車，行經台中縣梧棲鎮○○路中橫七街附近施工路段時發生
    車禍，因之受有頭部外傷並顱骨骨折及多發性腦出血及腦挫
    傷、右橈骨骨折之傷害，經送醫後延至90年10月4日傷重不
    治死亡等情，業經檢察官督同法醫師相驗無誤，並經本院前
    審調閱相驗卷宗查明屬實，有臺灣臺中地方法院檢察署90
    年度相字第1431卷內之勘驗筆錄、驗斷書、相驗屍體證明書
    、電相驗案件報告、道路交通事故調查報告表暨現場圖、照
    片、童綜合醫院病歷摘要、檢驗單等影本在卷可憑（見本院
    92年度交上易字第451號卷宗第56至79頁），此部分事實堪
    信屬實。
  (二)本件被害人梁維佑駕駛上揭機車，固在系爭工程施工路段發
    生車禍，惟其究竟如何發生車禍？茲就本件道路交通事故調
    查報告表、現場圖、現場照片究明如下：
  (1)依本件現場圖呈現之跡證顯示（見本院92年度交上易字第
    451 號卷宗第65頁），肇事路段位於臺中縣梧棲鎮○○路與
    中橫七街口，臨港路中央以劃分島分隔，往南方向有3快車
    道、寬度各3.6公尺，快慢車道間設有劃分島加以劃分；而
    快車道之外車道與慢車道因道路施工而封閉，施工護欄（即
    紐澤西分隔護欄）放置於中、外車道分道線處；再以距離中
    央劃分島6.5公尺之中車道為參考線，並以劃分島燈桿為起
    點，該路面可見1只鞋子距離起點12.6公尺、散落物距離起
    點21.2公尺偏西I.2公尺、另只鞋子距離起點31.4公尺且偏
    東1.2公尺、血跡距離起點36.3公尺且偏西0.3公尺、1只安
    全帽（編號l）距離起點39.2公尺且偏東1.2公尺、刮地痕長
    度4.5公尺且其起點約在安全帽（編號l）處、另只安全帽（
    編號2）距離46公尺且偏西2.3公尺。由上可知，整個現場散
    落物佈局與車道、護欄約略成平行，且延伸範圍達33.4公尺
    （即8.6+10.2+4.9+ 2.9+4.5+2.3=33.4）。則依公眾週知之
    慣性原理及撞擊的物理力作用加以分析，車輛行駛速度較小
    時，速度能量亦較小，倘撞擊力大於該速度能量，人或車之
    散落物多呈不規則之放射狀，且散落範圍較小；而本件現場
    散落物與車道、護欄約略成平行，且延伸範圍甚大，可知
    本件被害人所駕機車肇事時速度能量甚大，遠高於相對之側
    向外力（例如自行擦撞護欄），足認被害人梁維佑當時係以
    高速行駛。
  (2)又依證人即被害人之友人洪敏勝於原審審理中證稱「（問：
    當天車禍情形？）當天他騎機車，我跟在後面，當時4線道
    變為2線道，當時有大貨車在內線道，從我們旁邊過去，被
    害人要閃過去，重心偏了，就發生車禍。我跟在後面約2、
    30公尺，貨車按喇叭，他要閃。我看到時已騎在2線道上了
    」、「（問：為何你不用閃貨車？）被害人騎比較靠外側，
    所以要閃大貨車」、「（問：在2線道時，是否可以看到護
    欄？）可以，在我旁邊而已」、「（問：4線道變2線道時之
    點，死者有無倒地？）沒有，該點並沒有碰撞到」、「他是
    撞到護欄去，機車飛到內側快車道，人與車分開」等語（見
    原審卷宗第134至135頁），可知本件肇事當時，被害人並非
    因道路封閉、車道減縮而撞上護欄，係因被害人重心不穩始
    發生撞擊。至被害人重心不穩之原因，雖證人洪敏勝證稱「
    被害人騎比較靠外側，所以要閃大貨車」、「貨車按喇叭，
    他要閃」、「被害人要閃過去，重心偏了」等語，惟證人洪
    敏勝同時證稱該不詳車號之大貨車係在『內線道』行駛，被
    害人在『比較靠外側』之車道行駛，可知2車係分別在車道
    減縮後2線道之內、外側車道行駛；又證人即現場處理警員
    李建忠於原審審理中證稱「（問：封閉到車禍現場之距離？
    以從開始封閉之處到測量基準點即第二個電線桿之距離？）
    是79公尺」等語（見原審卷宗第118頁），可知被害人在該
    紐澤西護欄旁之車道已經行駛相當之距離。則被害人既在該
    紐澤西護欄旁之車道已經行駛相當距離，被害人當時倘係在
    該紐澤西護欄旁之外側車道正常行駛，何需在大貨車駛越其
    機車時「閃過去」？該大貨車豈需按鳴喇叭？由此足認被害
    人當時之行駛狀況並非正常，其重心不穩之原因，尚難遽指
    係為了閃避不詳車號之大貨車，更無從推論係因肇事地點道
    路封閉、車道減縮所致。
  (3)另依證人即現場處理警員李建忠於原審審理中證稱「施工之
    圍籬封閉之處有裝警示燈，而且有點亮，車禍之撞擊點不敢
    點出來，我們有就散落物做噴漆」、「本件是我報驗的，當
    場檢查兼又做訊問，當時檢方有問現場施工單位有無做警示
    燈，即施工圍籬有無做警示燈及點亮，我都說有做」、「血
    跡旁之紐澤西護欄有刮痕，但不確定是否為機車之撞擊點，
    刮痕很低」、「慢車道完全封閉很清楚，不會有車從旁進入
    」、「當初所設之警示燈我都有拍照下來．．．前面有警示
    燈時，通常都可以注意到」等語（見原審卷宗第108至109
    頁）；又依現場照片顯示，施工護欄上方可見警示燈具（見
    原審卷宗第6、7、48、144頁），且夜間該警示燈亦有燃亮
    （見原審卷宗第7、142、143頁），可知現場封閉路口之處
    設有警示燈及紅色閃光警示燈加以警示，且肇事當時同在現
    場之證人洪敏勝亦證稱「（問：在2線道時，是否可以看到
    護欄？）可以，在我旁邊而已」等語（見原審卷宗第134頁
    背面），再觀諸道路交通事故調查報告表亦記載「光線：
    3」（見相驗卷第11頁），可知該處之光線係夜間有照明。
    綜上足認肇事現場之環境狀況，客觀上應無令被害人不能注
    意道路封閉、車道減縮之情事。至自訴人於原審所提出之照
    片固顯示肇事地點紐澤西欄杆上之警示燈未見亮光（見原審
    卷宗第142至144頁），惟此係自訴人在肇事後所攝之照片，
    且與證人李建忠事發當時在現場所見狀況不同，自難認該照
    片所呈現之景象即為本案事發當時之現場狀況，上開照片尚
    難採為不利於被告等人之認定，附此敘明。
  (4)再依證人洪敏勝於原審審理中證稱「（問：為何與被害人在
    一起？）他去我家找我，一起去梧棲找朋友，我們有喝酒，
    在我家喝的，4、5人喝5瓶啤酒，一共3人騎2部機車，我騎
    7、80公里．．．我與死者保持2、30公尺」等語（見原審卷
    宗第135頁背面）；又被害人肇事後送醫救治時，其血中酒
    精濃度採驗結果仍達126 mg/dL之事實，有童綜合醫院病歷
    摘要、檢驗單等影本在卷可憑（見本院92年度交上易字第
    451 號卷宗第66頁正、背面），該血中酒精濃度約相當於每
    公升呼氣酒精濃度0.60毫克（mg/L），遠高於道路交通安全
    規則所定安全駕駛標準0.25 mg/L；而依本院已知之醫學文
    獻記錄，單次飲用酒精後之生理、心理變化，主要與代謝酒
    精的兩種主要酵素乙醇去氫脢（簡稱ADH）及乙醛去氫脢（
    簡稱ALDH）有關，ADH作用乃將血液內之乙醇代謝為乙醛，
    因而決定酒精代謝之快慢，而ALDH則再將產生之乙醛進一步
    代謝，最後成為其他碳水化合物，而「飲酒後會產生臉潮紅
    、頭痛、心跳加速等自主神經系統亢奮現象，主要乃與乙醛
    在血液中蓄積的程度有關」。雖然ALDH的代謝能力會因個人
    體質而有所差異，故每個人飲酒後之生理反應不同，惟ADH
    則個別差異不大，因此同種族間之酒精清除率相近，一般而
    言飲用同量酒精後對每個人之身體影響應屬類似。酒精主要
    影響神經化學作用，因此依不同的酒精濃度對飲酒者造成不
    同程度認知行為之障礙：當血液中酒精濃度達20mg/dL至
    30mg/dL時，將造成飲酒者動作變慢、思考力變差；當血液
    中酒精濃度達30mg/dL至80mg/dL時，將造成飲酒者動作與思
    考能力下降；當血液中酒精濃度達80mg/dL至200mg/dL時，
    將造成飲酒者情緒起伏大、步態不穩、肢體協調、平衡感與
    判斷力障礙度升高（本院按：可參見臺北醫學院附設醫院精
    神科主任蔡尚穎所著「酒精對人體生理與行為之影響」一文
    ）。足認被害人梁維佑於肇事當時，其生理意識應係處於不
    能安全駕駛動力交通工具之狀態。
  (5)本件經送請國立交通大學鑑定肇事因素，結果亦認「肇事機
    車應以高速行駛、機車駕駛人體內酒精濃度過量、機車駕駛
    人未持有適當駕駛執照、肇事地點已經進入施工區○○○○
    ○道之區段；推斷梁維佑無照、酒精濃度過量，夜間駕駛重
    型機車行經施工路段，操控失當、撞擊分隔護欄，為肇事原
    因」，此有該大學96年11月19日交大管運字第0960017639
    號鑑定意見書在卷可稽（見本院卷宗第27至29頁）。堪認本
    件車禍係肇因於被害人駕駛機車行經施工路段未減速慢行，
    小心通過，反而因酒後不能安全駕駛卻高速行駛，致操控失
    當撞擊分隔護欄。
  (三)至被告丙○○、甲○○有無違反注意義務致被害人梁維佑駕
    車發生車禍之情事，究明如下：
  (1)被告丙○○以憶爐公司負責人名義，承包上開「台中港D線
    下水道工程」，其在梧棲鎮○○路中橫七街附近進行第一階
    施工時，確實設有道路封閉告示、道路施工標誌、時速25公
    里之限制標誌、3個右道封閉標誌、紐澤西欄杆將慢車道封
    閉、車輛改道牌、從快車道用紐澤西欄杆順向圍起、起點之
    處有白色日光燈警告牌，並有亮燈等情，業經原審向內政部
    營建署中區工程處台中港辦事處調取「台中港D線下水道工
    程」之工程契約書及交通維持計劃書查核明確，有內政部營
    建署中區工程處以91年2月23日營署中中字第0913202807 號
    書函檢送之90年度雨水下水道建設計畫－台中港D幹線下水
    道工程合約書、交通維持計劃書影本、照片及第一階施工圖
    示等在卷可稽（見原審卷宗第26至64頁）；則被告丙○○基
    於施工需要，雖將原有4線車道封閉其中慢車道及外快車道
    ，而減縮為2線車道，惟已設有活動型紐澤西欄杆、交通錐
    及夜間照明設備，又封閉路口之處亦以警示燈及紅色閃光警
    示燈加強警示，該處之設施，與計劃書之規定既相符合，尚
    難遽指被告丙○○有何違反注意義務致被害人梁維佑駕車發
    生車禍之情事。
  (2)又按道路交通標誌標線號誌設置規則第28條規定「車道、路
    寬縮減標誌，用以促使車輛駕駛人注意前方車道或路寬將縮
    減之情況，『設於同向多車道或路寬縮減路段將近之處』」
    ，本件肇事現場路段原為快、慢車道間設有分隔島之4線車
    道（包括3線快車道，1線慢車道），系爭工程共封閉2線車
    道，包括慢車道及最外側之快車道，其封閉車道之方式，係
    先於分隔島缺口，以紐澤西護欄封閉慢車道，又於距離封閉
    慢車道不遠處，封閉最外側快車道，並以車輛改道之指示牌
    ，指示行駛於慢車道之車輛改道行駛外側快車道，復於分隔
    島缺口豎立車道減縮之標誌，此有現場照片在卷可稽；可知
    系爭工程係封閉該路段之慢車道及最外側快車道，而該路段
    之慢車道及最外側快車道又以分隔島區隔，堪認該分隔島缺
    口處，應為其『車道縮減路段將近之處』。則系爭工程施工
    期間，雖封閉車道，惟已依上開規定在多車道（或路寬）縮
    減路段將近之處，設置車道減縮標誌及車輛改道之指示牌，
    客觀上應足以促使車輛駕駛人注意前方車道或路寬將縮減之
    情況，且被害人並非在車道縮減之始點發生碰撞，而係在該
    紐澤西護欄旁之車道行駛相當距離後始發生碰撞，已見前述
    ，尚難遽認系爭工程封閉道路有何不當。
  (3)系爭工程施工期間，雖封閉原來的慢車道及最外側之快車道
    ，車道減縮後並未設置快車道、慢車道，惟「道路於施工期
    間，考量汽機車流量及道路寬度等條件，為提昇機慢車行車
    安全時，固得規劃慢車道以將汽、機車分流」，惟「此應考
    量汽機車流量及道路寬度等條件，視實際情況設置，而非強
    制規定必須設置」，此經交通部公路總局以92年4月11日路
    養交字第0920013697號函、95年4月6日路養交字第09500154
    96號函覆甚明（見本院92年度交上易字第451號卷宗第95頁
    、95年度交上更(一)字第30號卷宗第50頁）；且本件碰撞發生
    當時，被害人駕駛之機車係行駛車道減縮後之外側車道，肇
    事前駛越其機車之不詳車號大貨車，則係行駛車道減縮後之
    內側車道，已見前述，兩車既分別行駛於減縮後之內、外側
    車道，自無慢車與快車爭道行駛之情事，況該施工路段確實
    設有限制時速25公里之標誌，已見前述，而被害人駕車行經
    施工路段未減速慢行，小心通過，卻因酒後不能安全駕駛仍
    高速疾駛，亦詳見前述，可知上開車道減縮後雖未設置快車
    道、慢車道，惟與本案車禍之發生應無相當因果關係，無從
    僅憑被害人梁維佑駕駛機車在該處發生車禍，即認系爭工程
    封閉道路、減縮車道不當。
  (4)本件經本院前審送請台灣省車輛行車事故覆議鑑定委員會鑑
    定，結果認「本案依據死者同行友人洪敏勝所述肇事過程研
    析，梁維佑於夜間酒精濃度過量無照（未達考照年齡）駕駛
    重機車，行經施工路段，未減速反超速行駛，且不明原因失
    控摔倒肇事之可能性較大。另本案肇事地點係在進入施工路
    段範圍內，非在施工路段起點處，是以，紐澤西護欄有無夜
    間警示標識與梁維佑機車摔倒並無客觀上相當因果關係」，
    有該會96年1月15日府覆議字第0950101157號函在卷可稽（
    見本院95年度交上更(一)字第30號卷宗第99頁），益徵被害人
    梁維佑肇事之原因，與被告施工之設施無關。
  (四)綜上所述，被告丙○○就前揭道路施工之設施、被告甲○○
    指揮監督憶爐公司依相關法令及合約施工，均難認有何違反
    注意義務之情事，與被害人梁維佑駕駛機車肇事致死一事，
    兩者間難認有何相當因果關係存在。此外復查無其他證據足
    認被告丙○○、甲○○有何業務過失致死之犯行，被告等之
    犯罪，猶屬不能證明。
四、原審法院因為被告丙○○、甲○○無罪判決，尚無違誤。本
    件自訴人上訴為無理由，敘明如下：
  (一)上訴意旨略謂：依現場相片所示，第一個護欄處右側即為死
    者第一雙鞋子掉落處，第二個護欄前方則有機車物品之散落
    處，第三個護欄右側為另一雙鞋子掉落處等等，足證死者當
    時機車右前輪確係撞擊第一個護欄下沿，造成鋼圈凹陷；且
    依計劃書所載，被告於封閉之開端有規劃機車道並有箭頭指
    示，然卻此路不通，以致死者必須改行快車道，自有違失云
    云。惟本件碰撞發生當時，被害人駕駛之機車並無慢車與快
    車爭道行駛之情事，且係因被害人酒後不能安全駕駛卻高速
    疾駛始肇事，已詳見前述，可知上開車道減縮後雖未設置快
    車道、慢車道，仍與本案車禍之發生無相當因果關係，上開
    現場相片所示之跡證，自難採為不利於被告等人之認定。
  (二)按檢察官於審判期日所得為之訴訟行為，於自訴程序，由自
    訴代理人為之，刑事訴訟法第329條第1項定有明文；又按檢
    察官就被告犯罪事實，應負舉證責任，並指出證明之方法。
    因此，檢察官對於起訴之犯罪事實，應負提出證據及說服之
    實質舉證責任。倘其所提出之證據，不足為被告有罪之積極
    證明，或其指出證明之方法，無從說服法院以形成被告有罪
    之心證，基於無罪推定之原則，自應為被告無罪判決之諭知
    （最高法院92年度台上字第128號判例參照）。本件被告丙
    ○○就前揭道路施工之設施、被告甲○○指揮監督憶爐公司
    依相關法令及合約施工，均難認有何違反注意義務之情事，
    與被害人梁維佑駕駛機車肇事致死一事，兩者間難認有何相
    當因果關係存在，尚難論以業務過失致人於死罪，已見前述
    ，而原審判決就卷內證據調查之結果，而為綜合判斷、取捨
    ，認不足證明被告確有檢察官所指訴之犯行，其得心證的理
    由已說明甚詳，且所為論斷從形式上觀察，亦難認有違背經
    驗法則、論理法則，或有其他違背法令之情形，自難任意指
    為違法。雖原審認被害人梁維佑駕駛機車如何跌倒一節，與
    本院所持上開理由不同，惟被告等被訴之全部犯罪既均不能
    證明，原審以此為被告等無罪之判決，於結論上即無不合，
    自訴人提起上訴所為上開指摘及其他陳詞，均不足採為不利
    於被告2人之認定，且自訴人代理人仍未提出其他積極證據
    證明被告2人有何業務過失致人於死犯行，其上訴為無理由
    ，應予駁回。
據上論斷，應依刑事訴訟法第368條，判決如主文。
中　　華　　民　　國　　96　　年　　12  　月　　27　　日
            刑事第七庭  審判長法　官　林　榮　龍
                              法　官　張  惠　立
                              法　官　鄭　永　玉
上列正本證明與原本無異。
如不服本判決應於收受送達後十日內向本院提出上訴書狀，其未
敘述上訴之理由者並得於提起上訴後十日內向本院補提理由書（
均須按他造當事人之人數附繕本）。
                                書記官　　瑞　芳
中　　華　　民　　國　　96　　年　　12 　月　　 27 　日
